【裁判字號】    98,交聲,864
【裁判日期】    981127
【裁判案由】    違反道路交通管理處罰條例聲明異議
【裁判全文】
臺灣士林地方法院交通事件裁定         98年度交聲字第864號
原處分機關  交通部公路總局臺北區監理所蘆洲監理站
異  議  人
即受處分人  甲○○
上列異議人即受處分人因違反道路交通管理處罰條例案件，對於
交通部公路總局臺北區監理所蘆洲監理站於民國98年7 月17日所
為之處分（原處分案號：北縣蘆字第裁46-C00000000號）聲明異
議，本院裁定如下：
    主  文
異議駁回。
    理  由
一、異議意旨略以：本件C00000000 號的舉發通知單稱異議人酒
    後駕車拒絕測試，與事實有違，異議人當時有配合至派出所
    實施酒測，經過酒測儀器3 次測試結果均無問題，並無酒後
    駕駛，爰聲明異議，求予撤銷原處分，改諭知異議人不罰。
二、原處分意旨略以：異議人即受處分人甲○○所有之車牌號碼
    PR3-962 號重型機車，於民國98年4 月30日21時50分許，行
    經臺北縣力行路一段38巷14號，經警舉發「酒後駕車拒絕測
    試（三次錯誤）」之違規，爰依道路交通管理處罰條例第35
    條第4 項及第67條第2 項裁處罰鍰新臺幣（下同）60,000
    元，吊銷駕駛執照，並於3 年內禁考等語。
三、按道路交通管理處罰條例所指之汽車包括機器腳踏車；汽車
    駕駛人，駕駛汽車拒絕接受酒精濃度測試之檢定者，處新臺
    幣60,000元罰鍰，並當場移置保管該汽車及吊銷該駕駛執照
    ；又汽車駕駛人，曾依第35條第4 項前段之規定吊銷駕駛執
    照者，3 年內不得考領駕駛執照，道路交通管理處罰條例第
    3 條第8 款、第35條第4 項前段、第67條第2 項分別定有明
    文。
四、經查：
  (一)異議人即受處分人甲○○駕駛車牌號碼PR3-962 號重型機車
    ，於98年4 月30日21時50分許，行經臺北縣力行路一段38巷
    14號為警攔停，嗣而由員警對異議人進行3 次之呼氣酒精濃
    度測試，業據異議人所不否認，並有臺北縣政府警察局三重
    分局98年8 月5 日0980038223號函及後附之酒精濃度測試數
    據表（下稱酒測單）3 紙可按（見本院卷第13至14頁），堪
    信為實在。是本件爭點在於異議人於施測時是否有拒測之情
    事，經查，證人即本件舉發員警葉漢德到庭具結證稱：伊是
    到本件案發現場支援之員警，在攔下異議人機車後，伊觀察
    到異議人全身酒氣，臉也都是紅的，說話邏輯不清，是伊向
    異議人實施3 次酒測，測試前伊都有告知異議人正確吹氣方
    式為「持續吹氣，然後聽到酒測儀器有『喀』一聲即表示酒
    測完成」，但異議人吹的時候都是很輕的吹然後很快就放掉
    ，酒測器於此就不會顯示出測試數值之結果，此種情形就是
    吹氣錯誤，測試動作並未完成，此與酒測數值測出為零並不
    同，按如果酒測數值是零，機器則會顯示出酒測數值是零，
    但是本件並沒有顯示違規人酒測數值是零，伊有對異議人實
    施3 次酒測，異議人接受施測都是很快的吹一口馬上放掉或
    是反而倒吸一口，異議人吹的時候也都無雙頰鼓脹之情形，
    每次結束後也都沒有發出「喀」一聲，這樣都屬於吹氣錯誤
    等語明確（參本院卷第30至31頁）。另參證人即員警潘宗麟
    到庭具結證稱：當時伊執行支援勤務，由同事先將異議人攔
    下，伊到場時異議人完全不配合酒測，當時伊等有3 至4 位
    警員請異議人上車，異議人就是下車要跑掉，可以很明顯看
    出異議人的臉是紅的，而且散發出滿重的酒味，可以聞得到
    ，還語無倫次，現場異議人就是一直說他沒有喝酒，當時因
    大有派出所酒測器故障，所以送異議人至永福派出所實施酒
    測，到了永福派出所後先給異議人一點時間休息，並提供飲
    水讓他漱口，前2 次進行檢測前都有跟異議人告知酒測器要
    用吹不是用吸的，但異議人第1 次和第2 次都是用吸的，造
    成酒測器螢幕顯示出「x 」，然後跑出的酒測單上則顯示「
    no sample 」，只要酒測單上顯示為「no sample 」即表示
    異議人不是用吹的，因為一般正確吹的話酒測單出來會有數
    值，單位是MG/L，但異議人測的三次三張酒測單都沒有出現
    數值，顯然沒有吹出氣，異議人當時3 次酒測登記的編號分
    別為21、22、23號，與酒測單上編號相符，酒測單上顯示之
    「V06 」字樣，其意義依據酒測器製造廠商志伸公司之說明
    書，係指「個案以吹氣三次均未成功，均未取樣成功」，另
    依分析器數據值觀之，如果是正常吹氣之情形，數據值上會
    顯示出「TEST：AUTO」字樣並出現測試數值，但如果是不正
    常吹氣，則數據值上會顯示出「INSF SAMP 」字樣，與上述
    「no sample 」同義，本件異議人測試結果根本沒有採樣成
    功等語明確（參本院卷第20至21頁、第32至33頁），衡諸上
    開2 證人與異議人素不相識，亦無怨隙，應無甘冒觸犯偽證
    重罪，故意構詞誣陷異議人之可能，其證言自當可信，此外
    ，復有證人潘宗麟庭呈之酒測登記表、酒測單、廠商說明書
    、分析器數據值影本各數紙在卷足憑（見本院卷第36至40頁
    ），觀諸被告在酒測登記表上所載之編號，確與原附卷內之
    3 紙酒測單編號相符（參見本院卷第14頁、第36頁），堪認
    為被告所測，又上開3 紙被告受測之酒測單上，確係載有「
    V06 」字樣，且依證人庭呈之分析器數據值，98年4 月10日
    異議人施測編號21、22、23號部分，亦確係載有「INSF SAM
    P 」字樣，是依據證人潘宗麟上開證述及廠商說明書所載，
    本件異議人受測結果確係屬未取樣成功無誤。
  (三)次查，酒測當時錄影光碟，經本院勘驗，勘驗結果為：「二
    位員警站於異議人二旁，其中一位拿著酒測器，聽到員警對
    異議人說：『最後一次，這次如果不吹出來就是拒測，慢慢
    吹，不要斷斷續續』，畫面右邊員警拿起酒測器，聽到發出
    『嗶』一聲，員警將吹嘴置入異議人口中含住，異議人含住
    吹嘴數秒後（惟其雙頰並未鼓脹），員警在異議人含住數秒
    後仍含住時，說：『你根本沒吹』，接著又聽到『嗶』一聲
    ，然後酒測器才自異議人嘴唇抽出，異議人說：『怎麼沒吹
    都配合你啊』，員警抽出酒測器稍微看一下酒測器上面板，
    又再次將酒測器置入異議人雙唇內數秒後（惟其雙頰並未鼓
    脹），員警說：『你根本沒有吹，根本沒有出來』，又聽到
    『嗶』一聲，員警才將酒測器抽入異議人嘴，異議人此時一
    直表示：『我再配合你一次，看要怎麼吹』，但員警對異議
    人表示：『你這樣已經屬於拒測，我們都有錄影』」，此有
    勘驗筆錄1 份在卷可證（見本院卷第21頁），再者，本院當
    庭請證人潘宗麟於酒測器上示範正確吹氣方式，並經本院勘
    驗，勘驗結果為：「一、證人先將酒測器歸零，『嗶』一聲
    之後酒測器歸零，證人開始含住酒測器吹嘴，用力吹氣（有
    聽到證人吹氣聲音）約五秒後聽到酒測器發出『喀』一聲，
    證人嘴巴離開酒測器吹嘴，酒測器開始跑出測試數據表（列
    為編號一），數據表顯示酒測測定值為0.00MG/L；二、證人
    在示範對吹嘴輕吹即放及倒吸之方式，歸零之後證人持續輕
    吹即放或倒吸，20秒後機器連續發出嗶嗶聲，並沒有聽到『
    喀』一聲，開始跑出測試數據表（列為編號二），測試數據
    表顯示『V06 』，且未出現測定值。」有本院勘驗筆錄及編
    號一、二測試數據表各一份在卷可按（見本院卷第33頁、第
    42頁），顯見在酒測器吹嘴上輕吹即放或倒吸者，施測後酒
    測器確未出現正常吹氣候會出現之「喀」聲響，反而會出現
    「嗶嗶」聲響，此與上開異議人施測時呈現之情狀相符，且
    酒測單上確係會出現「V06 」字樣，由上可證，本件異議人
    於員警要求施作3 次之酒精濃度測試時，有輕吹即放或倒吸
    之未予配合拒絕吹氣之情，至為灼然。
  (三)執是，本件異議人酒測當時，確係已為3 次拒絕配合吹氣致
    未取樣成功，異議人所測得之測試單並未遭人撕毀。是異議
    人辯稱其經過3 次測試，結果都沒有問題，數據遭承辦員警
    撕毀云云之情，不足採取。
五、綜上所述，本件事證明確，異議人違規事實堪以認定。原處
    分機關認為異議人違規事實明確，爰依道路交通管理處罰條
    例第35條第4 項之規定，裁處60,000元之罰鍰，吊銷駕駛執
    照，並於3 年內禁考，經核並無不當，從而，本件異議為無
    理由，應予駁回。
據上論斷，應依道路交通案件處理辦法第19條，裁定如主文。
中    華    民    國    98    年    11    月    27    日
                  交通法庭法  官  吳維雅
以上正本證明與原本無異。
如不服本裁定應於送達後5 日內向本院提出抗告狀。
                          書記官  劉育君
中    華    民    國    98    年    11    月    27    日


司法院資訊處製作；財團法人民間司法改革基金會備份。
